臺灣高等法院刑事判決　　　　　 　94年度重上更(四)字第50號
上　訴　人
即　被　告　甲○○
　　　　　　乙○○
上　一　人
選任辯護人　張迺良律師
　　　　　　蔡亞寧律師
上列上訴人等因偽造文書等案件，不服台灣士林地方法院83年度
訴字第1375號，中華民國84年 9月14日第一審判決（起訴案號：
台灣士林地方法院檢察署83年度偵字第6573號、第10655號 ）提
起上訴，經判決後，由最高法院第四次發回更審，本院判決如下
：
    主  文
原判決關於甲○○、乙○○部分撤銷。
甲○○共同行使公務員明知為不實之事項，而登載於職務上所掌
之公文書，足以生損害於公眾及他人，處有期徒刑年肆月，減
為有期徒刑壹年捌月，再減為有期徒刑拾月；如附表一所示偽造
之印章、附表二編號一偽造署押欄所示偽造之簽名、印文，均沒
收。又共同行使公務員明知為不實之事項，而登載於職務上所掌
之公文書，足以生損害於公眾及他人，處有期徒刑年，減為有
期徒刑壹年陸月；如附表三編號一偽造署押欄所示偽造之簽名，
沒收。應執行有期徒刑貳年；如附表一所示偽造之印章、附表二
編號一、附表三編號一偽造署押欄所示偽造之簽名、印文，均沒
收。
乙○○共同行使公務員明知為不實之事項，而登載於職務上所掌
之公文書，足以生損害於公眾及他人，處有期徒刑貳年，減為有
期徒刑壹年，再減為有期徒刑陸月；如附表一所示偽造之印章、
附表二編號一偽造署押欄所示偽造之簽名、印文，均沒收。又共
同行使公務員明知為不實之事項，而登載於職務上所掌之公文書
，足以生損害於公眾及他人，處有期徒刑壹年陸月，減為有期徒
刑玖月；如附表三編號一偽造署押欄所示偽造之簽名沒收。應執
行有期徒刑壹年，緩刑年。如附表一所示偽造之印章、附表二
編號一、附表三編號一偽造署押欄所示偽造之簽名、印文，均沒
收。
    事  實
一、甲○○原係台北縣淡水鎮公所里幹事兼民政課課員（已於民
    國（下同）七十九年二月退休），負責承辦該公所轄區內三
    七五耕地租約、農地承受人自耕能力證明書（下稱自耕能力
    證明書）之審核及核發等業務，為依據法令從事公務之人員
    。乙○○在台北縣淡水鎮執行代書業務。廖日興（業經本院
    判處有期徒刑一年二月，減刑後緩刑三年確定）自六十五年
    起即在台北市○○區○○街六十六巷二十二號一樓之金利商
    標股份有限公司（下稱金利公司）任職，並自七十一年起任
    該公司之董事兼總經理，具專任自耕農以外之職業，而不具
    申請自耕能力證明書之條件。七十六年十二月間，廖日興有
    意購買張良雄所有坐落台北縣淡水鎮○○○段下田寮小段四
    之二、五、五之一、七之二、七之三等地號之農地，而委託
    乙○○辦理有關之手續。因廖日興並不具申購上開農地之資
    格，為使廖日興取得所有權，甲○○、乙○○、廖日興三人
    基於共同之犯意，乙○○安排廖日興於七十六年十一月十七
    日先將戶籍由原雲林縣虎尾鎮東屯里一鄰大屯八號遷移至乙
    ○○之台北縣淡水鎮○○路二巷五號之一之戶籍內；再由甲
    ○○將淡水鎮公所印製空白制式之台灣省台北縣私有耕地租
    約填寫「出租人張良雄、承租人廖日興，租賃土地淡水鎮○
    ○○段下田寮小段五地號田地目，租率百分之三七點五，租
    額五三三台斤稻穀，租賃期間自民國七十六年十一月二十三
    日起至八十二年十一月二十三日止共訂六年」，並偽簽張良
    雄簽名及加蓋乙○○、廖日興所提供，找不詳姓名刻印者偽
    刻張良雄印章之印文，完成偽造不實之張良雄與廖日興間之
    私有耕地租約私文書（如附表一編號一所示），足以生損害
    於張良雄。於七十六年十二月間，由乙○○將偽造之私有耕
    地租約，持以行使交予甲○○作審核後，再逐級呈報，使公
    務員職務上所掌管之公文書為不實之登載，製作核發淡鎮興
    字第一０八號台灣省台北縣私有耕地租約證明書之公文書即
    在上開制式私有耕地租約上加蓋淡水鎮公所印文、鎮長印文
    （如附表二編號二所示）交予乙○○。乙○○於七十六年十
    二月間持該私有耕地租約證明書行使，向台北縣淡水鎮公所
    申請廖日興之自耕能力證明書；甲○○亦配合為不實之審核
    、調查，於調查結果欄及擬辦欄虛偽記載不實之「是」、「
    否」、「經查屬實請鈞長准予發給證明」，逐級呈報，使公
    務員於其職務上所掌管之自耕能力證明書簽辦單為不實之登
    載（如附表二編號三所示），核發七十六年十二月二十八日
    （七六）北縣淡服字第二五一四七號廖日興名義之自耕能力
    證明書之公文書（如附表二編號四所示）。由乙○○於七十
    七年一月十九日持以行使，並代理廖日興、張良雄辦理上開
    農地所有權移轉登記，均足以生損害於台北縣淡水鎮公所、
    台北縣淡水地政事務所對於農地移轉之管理及張良雄。
二、另台北市○○區○○段一小段七六地號田地原係林一郎、黃
    再傳、曹文德三人所共有，因林一郎、黃再傳、曹文德均不
    具自耕能力，故將該土地信託登記在具自耕能力之余秀雄之
    名下。因余秀雄身體狀況不佳，林一郎等恐余秀雄之子不承
    認此種關係，為免日後發生爭議，擬以買賣關係，移轉登記
    予林一郎之弟林存卿（另經本院判處有期徒刑期一年二月，
    減刑後緩刑三年確定）。而林存卿自七十七年三月二十八日
    起，即在台北市北投區○○○路八十巷三五號一樓經營國熙
    堂青草店，並非自耕農，亦無佃農身分，並不具申請自耕能
    力證明書之資格。林存卿透過台北市北投區福興里里長蔡阿
    梯之介紹找甲○○設法處理。甲○○即帶同林存卿找乙○○
    協助處理。甲○○、乙○○、林存卿三人基於共同之犯意，
    林存卿於七十八年七月八日先將戶籍由原台北市○○區○○
    街二四一巷十二號三樓遷入乙○○姻親黎秀枝台北縣淡水鎮
    中興里大田寮六二巷十號之二戶籍內。乙○○未經廖日興之
    同意，擅以廖日興前開辦理農地所有權移轉登記時所留存其
    處之印章，偽造廖日興之簽名及盜蓋印文，完成偽造廖日興
    名義之農地承受人自耕能力證明書申請書（如附表三編號一
    所示）及前附表二編號二所留存台灣省私有耕地租約證明書
    影本加蓋盜用廖日興之印文一枚表示與正本相符之意思（如
    附表三編號二所示）及將前留存淡水鎮公所七十六年十二月
    二十一日（七六）北縣淡民字第二五四四○號核發附表二編
    號二證明書之函文影本，加蓋盜用廖日興印文一枚，表示與
    正本相符。於七十八年九月四日提出行使，冒名廖日興名義
    向淡水鎮公所申辦自耕能力證明書，足以生損害於廖日興、
    張良雄。甲○○則利用其協助指導不知情之新進承辦人員周
    文章審核之機會，由甲○○在周文章職務上所掌管之核發廖
    日興自耕能力證明書簽辦單之調查結果欄、擬辦欄簽註不實
    之「是」、「否」、「經查種水稻屬實請鈞長准予發給證明
    」等文字（如附表三編號四所示），由周文章加蓋職章呈核
    後，核發不實之七十八年九月六日（七八）北縣淡服字第三
    三０九五號廖日興自耕能力證明書。甲○○將該廖日興之自
    耕能力證明書屬於特種文書之廖日興姓名以修正液塗去，改
    寫為林存卿，甲○○再由鎮公所秘書處掌管大印作業職員邱
    玉菁桌上自行取得淡水鎮公所校對章，加蓋二枚淡水鎮公所
    校對章印文於更改處，變造為林存卿名義自耕能力證明書（
    如附表三編號五所示），再轉交與林存卿。林存卿持變造之
    自耕能力證明書，委由不知情之代書何美柑於七十八年十一
    月三日行使，向台北市士林地政事務所辦理台北市○○區○
    ○段一小段七六地號持分五分之一之農地所有權移轉登記手
    續，均足以生損害於台北縣淡水鎮公所、台北市士林地政事
    務所對於農地移轉之管理及廖日興、張良雄。嗣於八十年十
    一月間，台北市稅捐稽徵處辦理免徵土地增值稅複核案，清
    查承購者自耕農身分，始查悉上情。
三、案經法務部調查局台北市調查處移送台灣士林地方法院檢察
    署檢察官偵查起訴。
    理  由
一、訊據上訴人即被告甲○○、乙○○均矢口否認有偽造文書之
    犯行。被告甲○○辯稱：我係按規定合法處理事務，並沒有
    偽造文書之事；退步言，縱認有犯罪，因連續犯之另案已判
    決確定，本案不應再為實體判決云云。被告乙○○則辯稱：
    伊係代書，辦理租約及自耕能力證明書、買賣農地均合法申
    請，且遷戶籍為人民的權利，並無不法；本件買賣耕地為雙
    方合意，始代為辦理，一般代書都是這樣辦的，並無偽造文
    書之故意。況廖日興身份證上載明自耕農，更無為其偽造文
    書之必要。至於廖日興自耕能力證明書，遭塗改成林存卿，
    係甲○○所為，伊並不知情云云。
二、然查：
（一）被告甲○○原係台北縣淡水鎮公所里幹事兼民政課課員，
      負責承辦該所轄區內三七五耕地租約、農地承受人自耕能
      力證明書之審核及核發等業務；而廖日興自六十五年起即
      在台北市○○區○○街六十六巷二十二號一樓之金利公司
      任職，並自七十一年起即為該公司之董事兼總經理，原里
      一鄰大屯八號，為取得購買淡水農地之資格而依被告乙○
      ○之安排，將其戶籍遷入被告乙○○之台北縣淡水鎮○○
      路二巷五號之一之戶籍內，為被告甲○○、乙○○及已判
      決確定之廖日興供認在卷，復有戶籍謄本及金利公司變更
      登記事項卡在卷足稽。而被告廖日興與張良雄間之私有耕
      地租約係由被告甲○○虛偽填載後，交由被告乙○○持向
      台北縣淡水鎮公所申請，並經被告甲○○為不實之審查、
      核發；而被告乙○○曾於七十八年八、九月間拜託被告甲
      ○○希望甲○○能協助取得林存卿之自耕能力證明書等情
      ，而原係核發予被告廖日興之自耕能力證明，確係由被告
      甲○○變造為林存卿名義等情，亦分據被告甲○○、乙○
      ○、廖日興於法務部調查局台北市調查處訊問中供述明確
      ，並有台灣省台北縣淡鎮興字第一０八號私有耕地租約證
      明書在卷足資憑考。又被告廖日興明知其既非務農，自六
      十五年起即在金利公司任職，並自七十一年起即為該公司
      之董事兼總經理，且在台北縣淡水鎮或毗鄰鄉鎮市區並無
      現耕農地，戶籍原亦非設在台北縣淡水鎮，其係因被告乙
      ○○之安排，而將其戶籍由雲林遷入被告乙○○台北縣淡
      水鎮之戶籍內；而被告乙○○係以代書為業，其對於被告
      廖日興有無自耕能力之情形自知之甚稔；參以證人張良雄
      於本院前審八十四年十二月二十六日調查時，亦證稱：「
      （廖日興是否知耕地定有租約？）我未和他人訂約，．．
      ．地都是自己在耕作，我只是賣地，其餘皆不知．．．（
      辦租約有無經過買賣雙方同意？）我只有賣土地，沒有同
      意關於租約的事」等語明確。足證廖日興與張良雄間之前
      述私有耕地租約，屬偽造無訛。被告甲○○所稱：審核廖
      日興自耕能力證明書時，親自去台北縣淡水鎮○○○段下
      田寮小段五筆地號田地查看，廖日興耕種蔬菜、稻、甘薯
      ，他當時在整地云云，要屬虛偽不實之供述。至廖日興戶
      籍上雖記載自耕農，但廖日興既未從事農業，復自六十五
      年起即在金利公司任職，並自七十一年起即為該公司之董
      事兼總經理，其戶籍原亦非設於台北縣淡水鎮，又未於台
      北縣淡水鎮租耕農地，僅係為購買前述農地，始由乙○○
      安排將戶籍自雲林遷入被告乙○○戶內，並未自任耕作，
      並不具自耕能力之事實，為具有專業能力之代書乙○○所
      明知，該廖日興戶籍記載，尚不足為被告等有利之證明。
（二）本件並有如附表二、三所示各項偽造、變造之公私文書、
      公務員不實登載之文書、廖日興七十六年、七十七年、七
      十八年薪資所得扣繳憑單影本三份及其七十六年購買淡水
      鎮興化鎮○○○段下田寮小段四之二、五、五之一、七之
      二、七之三等五筆土地現值（土地增值稅）申報書影本五
      份、林存卿七十八年購買北投區○○段○○段七十六地號
      土地增值稅申報書暨台北市稅捐稽徵處北投分處對該筆土
      地增值稅八十一年七月更定核定單影本各一份、台北市稅
      捐稽徵處八十一年七月十七日八一市稽核（丙）字第九Ｏ
      ＯＯ四八號函影本及系爭土地登記簿謄本附卷可稽。且台
      北縣淡水鎮公所八十二年十二月二十日北縣淡民字第八二
      一二九七九Ｏ號函謂「本所並未發給林存卿自耕能力證明
      ，（七八）北縣淡服字第三三０九五號所核發之自耕能力
      證明書，係發給廖日興，非林存卿」等在卷可稽（以上文
      書頁數見附表二、三備考欄所載及調查局卷第八十七頁、
      第九十五頁至第一○七頁）。
（三）依據內政部公布之「核發自耕能力證明書簽辦單審查作業
      明細表」之規定，負責台北縣淡水鎮轄內三七五耕地租約
      、農地承受人自耕能力證明書之審核及核發等業務之被告
      甲○○，依法本負有實質審查申請人事實上之職業，並實
      地勘察現耕農地使用狀況之義務。廖日興於申請時為金利
      公司之董事兼總經理，且在台北縣淡水鎮及毗鄰鄉鎮市區
      並無現耕農地，又在實力耕地耕作，自不符合准予核發自
      耕能力證明書之要件，被告甲○○明知此事實，為不實之
      審查，並製作核發不實之私有耕地租約證明書。又於核發
      自耕能力證明書簽辦單擬辦欄上記載「經審查屬實請鈞長
      准予發給證明」等文字，此有核發廖日興自耕能力證明書
      簽辦單在卷足憑，則被告甲○○自與乙○○、廖日興等人
      有所勾結。雖證人廖日昇於本院前審八十五年二月一日訊
      問時證稱：「我是金利公司之負責人，我家世代務農，我
      高中畢業來台北創業，我弟弟廖日興農閒時和我需要時就
      找他來幫忙」云云。然其所證述與已判刑確定之廖日興前
      述所供不相符合，當係廖日昇與廖日興為兄弟關係，所述
      為迴護廖日興之詞，自無可採。
（四）被告甲○○就附表二編號五之林存卿名義之自耕能力證明
      書上之林存卿等字係其塗改坦供不諱（見本院更(三)審卷第
      四十三頁），且經送請憲兵學鑑定其筆跡，確為甲○○之
      字跡，有憲兵學校八十四年五月十九日（八四）執正字第
      一九九五號函所附之鑑定書在卷可稽（見原審卷第一三六
      頁至第一六○頁），雖被告甲○○辯稱：林存卿自耕能力
      證明書上之校正章非其所蓋，而其所以塗改係因當時案件
      繁雜混在一起所致云云。然台北縣淡水鎮公所之校正章，
      依台北縣淡水鎮公所之正常程序，須經承辦人員以簽呈按
      級呈報蓋章後，始得由發文處蓋用，惟因平日置於職員邱
      玉菁桌上，若承辦人員不循正常程序亦均可隨時取用等情
      ，業據證人邱玉菁於原審八十四年四月七日訊問時到庭結
      證明確。況卷附林存卿名義之自耕能力證明書之原本係記
      載被告廖日興之名，並非被告林存卿，此亦有台北縣淡水
      鎮公所七十八年九月六日（七八）北縣淡服字第三三０九
      五號農地承受人自耕能力證明書底稿及原本在卷足憑，相
      互以觀，該自耕能力證明書之姓名由原記載之廖日興更改
      為林存卿，顯非經正當程序所為甚明。另證人即職司該證
      明書核發作業之課員周文章於原審八十四年三月十日訊問
      時，亦到庭證稱：「（有無經手林存卿申請自耕能力證明
      書？）我任職期間沒有經手過」等語。再參以被告甲○○
      自承其自三十八年起即進入台北縣淡水鎮公所服務，迄七
      十九年二月退休止，其間其經手處理之公務文書當不可勝
      數，而以修正液更改之異常、繁複、積極行為，顯非匆忙
      間所可能造成之疏失。被告甲○○雖未參與乙○○、林存
      卿辦理戶口遷移及於附表三編號一、二、三所示，偽造廖
      日興之自耕能力證明書申請書、私有耕地租約證明書影本
      、淡水鎮公所函影本盜蓋廖日興印文表示與正本相符之行
      為，惟本件係由台北市北投區福興里之里長蔡阿梯介紹林
      存卿找甲○○處理，甲○○再帶同林存卿去找乙○○協助
      處理，且被告甲○○並配合變造廖日興姓名為林存卿名義
      之自耕能力證明書以供辦理，顯見已事前同謀，各分擔犯
      行，均應負共同正犯之責。
（五）已判決之共犯林存卿雖稱：僅將申請自耕能力證明書之事
      交由里長蔡阿梯處理，其後之事均不清楚，並不知有偽造
      文書之情，且於七十八年間所經營之國熙堂青草店並未實
      際營業，應可買受農地云云。惟查林存卿於七十七年起即
      在台北市北投區經營國熙堂青草店，並自八十一年六月一
      日始註銷稅籍，此有財政部台北市國稅局北投稽徵所八十
      四年四月二十日財北國稅北投徵字第八四００一七六五號
      函（見原審卷第八十一頁）及九十二年十二月十二日財北
      投營業字第０九二００一０三０號函（見本院更(三)卷(一)第
      二八六頁）在卷可按。雖證人陳慶鎮、賴清德、藍進興、
      王黃阿琴等人證稱：七十七年三月起林存卿未在該址經營
      青草店云云。惟查被告林存卿於八十一年一月間提出註銷
      稅籍並退還稅款之申請，已經台北市稅捐稽徵處於八十一
      年一月十八日收件在案，果林存卿確未於該四年間有所營
      業，其何以陸續繳交稅款迄八十一年間始申請註銷稅籍，
      此顯與事理有違。證人陳慶鎮、賴清德、藍進興、王黃阿
      琴等人所證，自不足採信。證人蔡阿梯於原審八十四年二
      月二十二日訊問時結證稱：「（是否受託林存卿辦理自耕
      力證明？）我是福興里里長，林詢問辦理農民身分、有無
      認識人，我叫林去淡水鎮公所請教甲○○。（是否知會雷
      ，你有一位朋友找你辦自耕能力證明之事？）事後雷有告
      知我有一位林姓去辦」等語；證人蔡阿梯於本院前審八十
      六年七月二十四日訊問時亦證稱：「（林存卿之自耕能力
      證明是委託你辦的？）他當時問我在鎮公所有無認識的，
      我說沒有，只間接知道一個叫甲○○，叫他去請教」等語
      ；復於本院更三審到庭證稱：民國七十八年林存卿來找我
      ，我要林去找甲○○等語。已足證林存卿知悉並不具自耕
      能力，透過甲○○非法取得自耕能力證明。
（六）被告甲○○前案偽造文書被判處減刑為有期徒刑八月（最
      高法院八十年台上字第二七三七號刑事判決），係認定被
      告甲○○變造農地承受人之姓名，因而論處其變造公文書
      罪。本案則係行使偽造私文書罪、行使公務員登載不實文
      書罪、行使變造特種文書罪，二者犯罪事實情節不同，罪
      名亦不相同，與連續犯之要件不合，自無裁判上一罪關係
      ，應分別審判，附此敘明。
（七）綜上所述，被告等所辯，要係事後飾卸之詞，不足採信。
      本件事證明確，被告等之犯行均堪以認定，應予依法論科
      。
三、核被告甲○○、乙○○附表一、二所示七十六年間之所為，
    均係犯刑法第二百十六條、第二百十條行使偽造私文書罪、
    同法第二百十六條、第二百十三條行使公務員登載不實之公
    文書罪。被告甲○○、乙○○與已判決之廖日興間，有犯意
    之聯絡及行為之分擔。被告乙○○、廖日興雖不具公務員之
    身分，但依刑法第三十一條第一項之規定，與有公務員身分
    之甲○○間，仍應負共犯之責。被告偽造印章、印文及簽名
    為偽造私文書之階段行為，偽造私文書後持以行使；公務員
    登載不實之公文書後持以行使，其偽造或公務員登載不實之
    低度行為，為高度之行使行為所吸收，均不另論罪。所犯上
    開各罪間有方法與結果之牽連關係，應從較重行使公務員登
    載不實文書罪處斷。被告等利用不詳姓名刻印者偽刻印章行
    為，為間接正犯。被告甲○○、乙○○附表三，七十八年間
    所為，均係犯刑法第二百十六條、第二百十條行使偽造私文
    書罪、同法第二百十六條、第二百十三條行使公務員登載不
    實文書罪及同法第二百十六條、第二百十二條行使變造關於
    能力之證書罪。被告甲○○、乙○○、林存卿間有犯意之聯
    絡及行為之分擔，為共同正犯。雖被告乙○○、林存卿並不
    具公務員之身分，但依刑法第三十一條第一項之規定，仍應
    負共犯之責。其等偽造廖日興署押、盜用廖日興印章、印文
    之行為，為偽造私文書之階段行為，偽造私文書之低度行為
    為行使之高度行為所吸收；公務員登載不實文書之低度行為
    為行使登載不實文書之高度行為所吸收；變造關於能力之特
    種文書之行為為行使之高度行為所吸收，均不另論罪。上開
    各罪間，有方法與結果之牽連關係，應從較重之行使公務員
    登載不實文書罪處斷。又被告甲○○、乙○○於七十六年間
    與七十八年間所犯之罪，犯意各別，行為互殊，應予分論併
    罰。檢察官對被告等如附表三編號一、二、三之偽造私文書
    及行使之犯行，或未經起訴或未引用相關法條，然與已起訴
    之有罪科刑部分有牽連犯裁判上一罪關係，自為起訴效力所
    及，本院應一併審判。被告甲○○、乙○○七十六年犯罪部
    分，均在七十七年一月三十日之前，所犯合於依中華民國七
    十七年罪犯減刑條例及中華民國八十年罪犯減刑條例所定之
    減刑條件，應依七十七年減刑條例減其宣告刑二分之一，再
    依八十年減刑條例減其減得之刑二分之一。被告甲○○、乙
    ○○七十八年犯罪部分，均係在七十九年十月三十一日前，
    亦應依中華民國八十年罪犯減刑條例之規定，減其宣告刑二
    分之一。
四、原審對被告等為有罪科刑之判決，固非無見。惟查(一)被告廖
    日興與張良雄間之耕地租約，係刑法第二百十條之私文書，
    被告等偽造並行使之，應成立行使偽造私文書之罪，原審認
    被告犯行使刑法第二百十二條之罪，尚有未洽。(二)被告等另
    犯附表三編號二、三之偽造並行使該等文書罪，原審漏未一
    併審判。(三)原審對於被告等偽造私文書、行使公務員登載不
    實公文書、行使變造特種文書，是否足生損害於公眾及他人
    ，均未說明記載，亦有未合，自屬無可維持。被告等上訴意
    旨，仍執前詞，否認犯罪，雖無可取，惟原判決既有可議，
    自應由本院將原判決關於被告甲○○、乙○○部分撤銷改判
    。爰審酌被告甲○○為公務員，竟利用其職務之便，遂行犯
    罪；被告乙○○為職業代書，為他人辦理有關案件，均不循
    正途，及各人之犯罪之動機、目的、手段、所生損害及犯罪
    後態度等一切情狀，乃分別量處如主文第二、三項所示之刑
    ，並分別減其宣告刑，並定其應執行之刑。附表一偽造之張
    良雄印章一枚，雖未扣案，但不能證明業已滅失，附表二編
    號一偽造署押欄所示，偽造之張良雄簽名、印文各一枚，附
    表三編號一偽造署押欄，偽造之廖日興簽名一枚，不問屬於
    犯人與否，均應依刑法第二百十九條之規定宣告沒收。至附
    表三編號一、二、三之文書，有盜用之廖日興印文，因屬真
    正，不得沒收。惟念被告乙○○前無不良素行，未曾受有期
    徒刑以上刑之宣告，有本院被告全國前案紀錄在卷可按，且
    土地法第三十條關於農地移轉，其承受人以能自耕者為限之
    相關禁止規定，業已廢止，同案實際得利之購地者廖日興、
    林存卿已獲緩刑宣告，本件其纏訟十餘年，經此教訓當知所
    警惕，而無再犯之虞，本件因認其刑之宣告，以暫不執行為
    適當，乃同時宣告緩刑三年，以勵自新。
五、據上論斷，應依刑事訴訟法第三百六十九條第一項前段、第
    三百六十四條、第二百九十九條第一項前段，刑法第二十八
    條、第三十一條第一項、第二百十六條、第二百十條、第二
    百十三條、第二百一十二條、第二百十九條、第五十五條、
    第五十一條第五款、第七十四條第一款，中華民國七十七年
    罪犯減刑條例第二條第一項第二款第三目、第四條第二項、
    第六條，中華民國八十年罪犯減刑條例第二條第一項第二款
    第三目、第四條第二項、第八條，罰金罰鍰提高標準條例第
    一條前段，判決如主文。
本案經檢察官劉文水到庭執行職務。
中    華    民    國    94    年     7    月     5    日
                  臺灣高等法院刑事第二十三庭
        　                    審判長法  官  尤豐彥
          　                        法  官  鄧振球
            　                      法  官  趙功恆
以上正本證明與原本無異。
如不服本判決，應於收受送達後十日內向本院提出上訴書狀，其
未敘述上訴之理由者並得於提起上訴後十日內向本院補提理由書
（均須按他造當事人之人數附繕本）。
                                    書記官  孫佩琳
中　　華　　民　　國　　94　　年　　7 　　月　　5 　　日
附錄本案論罪科刑法條全文：
刑法第二百十六條
行使第二百十條至第二百十五條之文書者，依偽造、變造文書或
登載不實事項或使登載不實事項之規定處斷。
刑法第二百十條
偽造、變造私文書，足以生損害於公眾或他人者，處五年以下有
期徒刑。
刑法第二百十三條
公務員明知為不實之事項，而登載於職務上所掌之公文書，足以
生損害於公眾或他人者，處一年以上七年以下有期徒刑。
附表一
偽造之張良雄印章一枚（未扣案）
附表二
┌──┬───────────┬───────────┬───────┐
│編號│偽造之文書            │偽造之署押            │備考          │
├──┼───────────┼───────────┼───────┤
│一  │廖日興、張良雄間七十六│偽造之張良雄名義之簽名│法務部調查局台│
│    │年十一月二十三日之台灣│、印文各一枚（沒收）  │北市調查處卷第│
│    │省台北縣私有耕地租約  │                      │二十三頁、第五│
│    │                      │                      │十五頁        │
├──┼───────────┼───────────┼───────┤
│二  │台灣省台北縣私有耕地租│                      │同上          │
│    │約證明書（淡鎮興字第一│                      │              │
│    │０八號）即在上編號一之│                      │              │
│    │私有耕地租約加蓋淡水鎮│                      │              │
│    │公所、淡水鎮長印文    │                      │              │
├──┼───────────┼───────────┼───────┤
│三  │  七十六年十二月二十  │                      │同上卷第五十四│
│    │  二日核發廖日興君自  │                      │頁            │
│    │  耕能力證明書簽辦單  │                      │              │
├──┼───────────┼───────────┼───────┤
│四  │  廖日興農地承受人自  │                      │同上卷第五十二│
│    │  耕能力證明書（七十  │                      │頁            │
│    │  六年十二月二十八日  │                      │              │
│    │  （七六）北縣淡服字  │                      │              │
│    │  第二五一四七號）    │                      │              │
└──┴───────────┴───────────┴───────┘
附表三
┌──┬───────────┬───────────┬───────┐
│編號│偽造之文書            │偽造之署押            │備考          │
├──┼───────────┼───────────┼───────┤
│一  │七十八年九月四日廖日興│偽造廖日興簽名一枚（沒│法務部調查局台│
│    │名義之農地承受人自耕能│收）                  │北市調查處卷第│
│    │力證明書申請書        │盜用廖日興印文一枚（不│六十頁        │
│    │                      │得沒收）              │              │
├──┼───────────┼───────────┼───────┤
│二  │附表二編號二之台灣省私│盜用廖日興印文一枚（不│同上卷第六十一│
│    │有耕地租約證明書影本加│得沒收                │頁            │
│    │蓋盜用之廖日興印文一枚│                      │              │
│    │，表示與正本相符      │                      │              │
├──┼───────────┼───────────┼───────┤
│三  │台北縣淡水鎮公所七十六│盜用廖日興印文一枚（不│同上卷第六十二│
│    │年十二月二十日（七六）│得沒收）              │頁            │
│    │北縣淡民字第二五四二○│                      │              │
│    │號核發附表二編號二證明│                      │              │
│    │書之函文影本，其上加蓋│                      │              │
│    │盜用之廖日興印文一枚，│                      │              │
│    │表示與正本相符        │                      │              │
├──┼───────────┼───────────┼───────┤
│四  │七十八年九月八日核發廖│                      │同上卷第五十九│
│    │日興君自耕能力證明書簽│                      │頁            │
│    │辦單                  │                      │              │
├──┼───────────┼───────────┼───────┤
│五  │林存卿農地承受人自耕能│                      │同上卷第六十一│
│    │力證明書（七十八年九月│                      │頁            │
│    │六日（七八）北縣淡服字│                      │              │
│    │第三三０九五號）即將廖│                      │              │
│    │日興姓名以修正液塗去變│                      │              │
│    │更為林存卿，並加蓋淡水│                      │              │
│    │鎮公所校對章二枚      │                      │              │
└──┴───────────┴───────────┴───────┘
